【裁判字號】    99,交易,11
【裁判日期】    990603
【裁判案由】    過失致死
【裁判全文】
臺灣宜蘭地方法院刑事判決              99年度交易字第11號
公  訴  人  臺灣宜蘭地方法院檢察署檢察官
被      告  甲○○
上列被告因過失致死案件，經檢察官提起公訴（98年度偵字第44
49號），並當庭更正犯罪事實，本院判決如下：
    主  文
甲○○犯業務過失致人於死罪，處有期徒刑肆月，如易科罰金，
以新臺幣壹仟元折算壹日，緩刑貳年。
    事  實
一、甲○○係誠寶科技股份有限公司之電器維修人員，平日以駕
    駛自用小客車載運維修工具至客戶住處進行電器維修工作，
    係以駕駛為附隨業務之人。於民國98年10月20日下午，甲○
    ○駕駛車牌號碼6529-VP號自用小客車欲至客戶住處進行電
    器維修工作途中，沿宜蘭縣壯圍鄉○○○路由南往北方向行
    駛，而於98年10月20日下午2時50分，行經宜蘭縣壯圍鄉○
    ○○路與東西五路之無號誌交岔路口，原應注意行車速度應
    依速限標誌或標線之規定，行經無號誌之交岔路口，應減速
    慢行，作隨時停車之準備，且汽車行駛時，駕駛人應注意車
    前狀況，並隨時採取必要之安全措施，而依當時天候雖係陰
    天，然日間自然光線、路面無缺陷、道路無障礙物、視距良
    好等狀況，並無不能注意之情形，竟疏未注意車前狀況，復
    未注意減速慢行，且該路段行車速度速限40公里，而以時速
    60至70公里之速度，貿然通過上開路口，適有莊素蓮騎乘車
    牌號碼LT6-022號重型機車，沿宜蘭縣壯圍鄉○○○路由西
    往東方向行駛，亦疏未注意車前狀況，且行經無號誌之交岔
    路口，應減速慢行，作隨時停車之準備，與支道車應停讓幹
    道車先行，即貿然通過上開路口，甲○○所駕駛之自用小客
    車左前車頭因而撞及莊素蓮所騎乘重型機車右側車身，致莊
    素蓮人、車倒地，受有頭胸挫傷、胸椎骨折及中樞神經休克
    之傷害，經送醫急救後，仍於98年10月20日下午4時7分不治
    死亡。甲○○肇事後，於警員到達醫院知悉其為肇事人前，
    當場承認為肇事車輛之駕駛人，而自首犯行，接受裁判。
二、案經莊素蓮之女乙○○訴由臺灣宜蘭地方法院檢察署檢察官
    偵查起訴。
    理  由
壹、證據能力部分：
一、按被告以外之人於審判外之言詞或書面陳述，除法律有規定
    者外，不得作為證據；又被告以外之人於審判外之陳述，雖
    不符前4條之規定，而經當事人於審判程序同意作為證據，
    法院審酌該言詞陳述或書面陳述作成時之情況，認為適當者
    ，亦得為證據，刑事訴訟法第159條第1項、第159條之5第1
    項分別定有明文。
二、經查：證人乙○○於警詢、偵查之陳述（見相卷第9頁至第1
    0頁、第35頁至第36頁），雖係被告以外之人於審判外之言
    詞陳述，惟業經被告於審判程序中表示同意作為證據（見本
    院卷第31頁），且本院審酌上開言詞陳述作成時情況，並無
    違法之處，認為適當，依上開規定，自得作為證據使用。
貳、實體部分：
一、認定犯罪事實所憑之證據及理由：
  (一)訊據被告甲○○固坦承伊有於上開時、地，駕駛上開自用小
    客車，因疏未注意上開規定，而撞及莊素蓮所騎乘之機車，
    致莊素蓮受有上開傷害，嗣不治死亡之事實（見本院卷第16
    頁），核與證人乙○○於警詢、偵查中證述情節相符（見相
    卷第9頁至第10頁、第35頁至第36頁），並有道路交通事故
    現場圖、道路交通事故調查報告表(一)(二)各1份、現場及車損
    照片共41張、國立陽明大學附設醫院診斷證明書1份、臺灣
    宜蘭地方法院檢察署相驗筆錄、相驗屍體證明書、檢驗報告
    書各1份、相驗照片16張、臺灣省基宜區車輛行車事故鑑定
    委員會98年12月9日基宜鑑字第0985002718號函附鑑定意見
    書1份在卷足憑（見相卷第14頁、第16頁至第18頁、第23頁
    至第34頁、第37頁至第41頁、第44頁至第51頁、偵卷第8頁
    至第10頁），堪認被告此部分供述，核與事實相符。惟被告
    矢口否認有何業務過失致死之犯行，辯稱：被告前往客戶住
    處維修家電時，固需騎乘機車或開車前往，惟被告係以該機
    車或汽車作為交通工具，此一行為與一般人出發前往工作場
    所之行為無異，並非屬與維修電器有直接、密切關係之準備
    工作或輔助行為，自非屬維修電器之附隨事務，故被告之開
    車行為應非屬「業務」之範疇云云。
  (二)經查：按刑法上所謂業務，係指個人基於其社會地位繼續反
    覆所執行之事務，包括主要業務及其附隨之準備工作與輔助
    事務在內。此項附隨之事務，祇須與其主要業務有直接、密
    切之關係者，即可包含在業務概念中，而認其屬業務之範圍
    （最高法院89年台上字第8075號判例意旨參照）。本件被告
    係於誠寶科技股份有限公司擔任電器維修人員，每天均需駕
    駛自用小客車至客戶住處從事電器維修工作，而於98年10月
    20日下午2時50分，被告係駕駛車牌號碼6529-VP號自用小客
    車載運維修工具，欲前往客戶住處進行電器維修工作，此業
    據被告於99年2月9日本院審理中供述明確（見本院卷第16頁
    ），被告自屬以駕駛為其附隨業務之人，其於駕駛該自用小
    客車前往客戶住處途中，不慎撞及被害人致死之行為，乃基
    於其附隨業務之行為所發生，自應以業務過失論處。故被告
    於本院事後翻異其詞辯稱：其平日係騎乘機車至客戶住處進
    行維修工作，其僅於需要載運東西時始開車，駕駛並非其附
    隨業務云云，顯係事後卸責之詞，不足採信。
  (三)從而，被告上開業務過失致人於死之犯行，事證明確，應依
    法論科。
二、論罪科刑之理由：
  (一)被告甲○○所為，係犯刑法第276條第2項之業務過失致人於
    死罪。至於原起訴檢察官固認被告係犯刑法第276條第1項之
    過失致人於死罪，惟公訴檢察官已當庭更正起訴法條為刑法
    第276條第2項之業務過失致人於死罪，本院勿庸再諭知變更
    起訴法條，併此敘明。
  (二)被告於肇事後，犯行被發覺前，向到醫院處理之警員自首接
    受裁判，此有宜蘭縣政府警察局道路交通事故肇事人自首情
    形紀錄表1份在卷可證（見相卷第19頁），依刑法第62條前
    段規定，減輕其刑。
  (三)審酌被告無犯罪前科，此有臺灣高等法院被告前案紀錄表1
    份在卷可參，素行良好，惟其疏未遵守道路交通安全規則所
    定之注意義務而肇事，造成被害人家屬精神上受有痛苦，及
    考量被告已與被害人家屬達成民事和解事宜，並依和解內容
    履行完畢，此業經告訴人乙○○具狀陳述明確（見本院卷第
    42頁），並有本院99年度交附民字第8號和解筆錄1份，及被
    告所提出之華南商業銀行匯款回條聯、歷次出險資料查詢影
    本各1紙在卷可參（見本院卷第37頁、第53頁至第54頁），
    與被告於犯罪後坦承大部分犯行，態度良好，並審酌被害人
    就本件車禍之發生亦與有過失等一切情狀，量處如主文所示
    之刑，並諭知易科罰金之折算標準。
  (四)被告前未曾因故意犯罪受有期徒刑以上刑之宣告，有臺灣高
    等法院被告前案紀錄表1份在卷足憑，其因一時失慮而觸犯
    本案犯行，於犯罪後已深知悔悟，並已賠償被害人家屬所受
    損害，本院認被告經此起訴、審判，當知警惕，應無再犯之
    虞，因認其所宣告之刑，以暫不執行為適當，併予宣告緩刑
    2年，以啟自新。
三、適用之法律：
  (一)程序法方面：刑事訴訟法第299條第1項前段。
  (二)實體法方面：刑法第276條第2項、第62條前段、第41條第1
    項前段、第74條第1項第1款，刑法施行法第1條之1第1項、
    第2項前段。
本案經檢察官劉惟宗到庭執行職務。
中    華    民    國    99    年    6     月    3     日
                  刑事第二庭法  官  蘇錦秀
以上正本證明與原本無異。
如不服本判決應於收受送達後10日內向本院提出上訴書狀，並應
敘述具體理由；其未敘述上述理由者，應於上訴期間屆滿後20日
內向本院補提理由書（均須按他造當事人之人數附繕本）「切勿
逕送上級法院」。
                            書記官  劉晨輝
中    華    民    國    99    年    6     月    4     日
【附錄本案論罪科刑法條】
★刑法第276條：
因過失致人於死者，處2年以下有期徒刑、拘役或2千元以下罰金
。
從事業務之人，因業務上之過失犯前項之罪者，處5年以下有期
徒刑或拘役，得併科3千元以下罰金。

司法院資訊處製作；財團法人民間司法改革基金會備份。
